【裁判字號】    98,訴,1001
【裁判日期】    980831
【裁判案由】    違反毒品危害防制條例
【裁判全文】
臺灣臺南地方法院刑事判決              98年度訴字第1001號
公  訴  人  臺灣臺南地方法院檢察署檢察官
被      告  甲○○
上列被告因違反毒品危害防制條例案件，經檢察官提起公訴（98
年度營毒偵字第222號、98年度營偵字第807號）後，被告於準備
程序中就被訴事實為有罪之陳述，經本院合議庭裁定改依簡式審
判程序審理，判決如下：
    主  文
甲○○施用第一級毒品，處有期徒刑壹年。扣案海洛因壹小包（
驗餘淨重零點零陸公克）沒收銷燬之。分裝夾鏈袋拾壹個、塑膠
杓子壹支均沒收。
    事實及理由
一、甲○○前於民國92年間，曾因毒品案件，經臺灣臺南地方法
    院裁定送強制戒治，於93年1月9日因毒品危害防制條例修正
    而釋放出所執行完畢。前開毒品案件經起訴後，為臺灣高等
    法院臺南分院判處有期徒刑10月確定，並與該院於被告另犯
    之竊盜、強盜等案分別判決確定之有期徒刑5年、1年，合併
    定其應執行之刑為6年7月；嗣甲○○又於93年間，再犯毒品
    案件，而為臺灣臺南地方法院判處有期徒刑7月確定。前開
    毒品、竊盜、毒品所宣告之刑，再經檢察官聲請，由臺灣臺
    南地方法院裁定各自減刑為有期徒刑5月、6月、3月又15日
    後，其中由臺灣高等法院臺南分院判決確定之毒品、竊盜罪
    部分，減刑後再與不得減刑之強盜罪，合併定其應執行之刑
    為5年10月，並與臺灣臺南地方法院判決確定之毒品案件減
    刑後之3月又15日接續執行，而於97年6月11日假釋出獄。
二、詎甲○○仍未戒除毒癮且不知悔改，又於假釋期間內之98年
    3月31日晚間7時許，在臺南縣新營市○○街31巷61號4樓住
    處，施用第一級毒品海洛因1次。嗣經臺南縣警察局白河分
    局警員於98年4月1日持臺灣臺南地方法院核發之搜索票實施
    搜索，除扣得第一級毒品海洛因1小包（驗餘淨重0.06公克
    ）、分裝夾鏈袋11個、塑膠杓子1支等物，並採集甲○○尿
    液送驗呈嗎啡陽性反應而查獲。
三、按強制戒治執行完畢釋放後，5年內再犯施用毒品之罪者，
    檢察官應依法追訴，毒品危害防制條例第23條第2項定有明
    文。又92年7月9日新修正之毒品危害防制條例刪除二犯及三
    犯之規定，一改修法前繁雜之處遇程序，僅將施用毒品者簡
    化區分為初犯、再犯，並認施用毒品者係屬病患性犯人，以
    觀察、勒戒戒除其身癮，並以強制戒治去除其心癮。經觀察
    、勒戒或強制戒治執行完畢釋放後，若係5年後再犯該條例
    第10 條施用毒品罪者，與同條例第20條第1項、第2項關於
    「初犯」之處理方式相同，檢察官應先聲請法院裁定令被告
    入勒戒處所觀察、勒戒，並視有無繼續施用毒品傾向，決定
    應予釋放、為不起訴之處分，或應聲請法院裁定令入勒戒處
    所強制戒治；若係5年內「再犯」同條例第10條施用毒品罪
    者，依同條例第23條第2項規定，檢察官則應依法追訴。觀
    諸該條例第20條第3項之修正理由：「觀察、勒戒或強制戒
    治5年後再犯者，顯見前所實施之觀察、勒戒或強制戒治已
    足以遮斷其施用毒品之癮，為期自新及協助其戒除毒癮，對
    此5年後再犯者，爰明定仍適用初犯之規定，先經觀察、勒
    戒、強制戒治之程序。」及同條例第23條第2項之修正理由
    ：「為配合簡化施用毒品犯之刑事處遇程序，並鑑於經觀察
    、勒戒或強制戒治執行完畢釋放後5年內再犯者，其再犯率
    甚高，原據以實施之觀察、勒戒及強制戒治既已無法收其實
    效，自應施以刑事處遇。」顯然如施用毒品者係前經觀察、
    勒戒或強制戒治等治療程序執行完畢5年後，始再施用毒品
    之「初犯」，因前所執行之觀察、勒戒或強制戒治已足收戒
    除毒癮之效，自應重新執行觀察、勒戒或強制戒治等治療程
    序，並於治療程序執行完畢後，由檢察官為不起訴處分，毋
    庸對之追訴處罰；反之，在「再犯」之情形，因其先前所為
    治療程序顯未能收戒斷毒癮之效，且考量施用毒品者之再犯
    率偏高，乃簡化其刑事處遇程序，而逕予追訴處罰，不再施
    以治療程序。參酌上開立法理由，修正毒品危害防制條例就
    施用毒品者，祇於「初犯」及「5年後再犯」二種情形，有
    其追訴條件之限制，即須於初犯經觀察、勒戒或強制戒治釋
    放後，5 年內均無施用毒品之行為，始能認其前所實施之觀
    察、勒戒或強制戒治已足遮斷毒癮，而得於5年後再犯時，
    再予適用初犯之規定，重行觀察、勒戒等程序。倘5年內已
    經再犯，被依法追訴處罰，縱其第3次（或第3次以上）施用
    毒品之時間在初犯釋放5年以後，即與「5年後再犯」之情形
    有別，且因已於「5年內再犯」，顯見其再犯率甚高，原實
    施觀察、勒戒或強制戒治，已無法收其實效，而無5年戒斷
    期之存在，自無再經觀察、勒戒及強制戒治之必要，應由檢
    察官逕行起訴，始符新法修正之本旨。
四、本件被告甲○○於92年間因毒品案件，經本院以92年度毒聲
    字第1317號裁定送強制戒治後，於93年1月9日因毒品危害防
    制條例修正而執行完畢釋放，其後又於93年間，再犯施用毒
    品之罪，經本院以93年度訴字第632號判處有期徒刑7月確定
    ，迄仍未執行完畢。則被告於前開強制戒治執行完畢後，於
    5年內再犯施用毒品之罪，於該案猶未執行完畢，即又再犯
    本件，依前述說明，自應由檢察官逕為追訴。又被告所犯為
    死刑、無期徒刑或最輕本刑為3年以上有期徒刑以外之罪，
    其於準備程序中就被訴事實為有罪之陳述，經法官告知簡式
    審判程序之旨，並聽取公訴人之意見後，爰依刑事訴訟法第
    273條之1第1項規定，裁定由受命法官獨任進行簡式審判程
    序；又本案之證據調查，依刑事訴訟法第273 條之2規定，
    不受同法第159條第1項、第161條之2、第161條之3、第163
    條之1及第164條至第170條規定之限制；並得依同法第310條
    之2準用第454條之規定，製作略式判決書，均合先敘明。
五、證據方法：
  (一)長榮大學98年4月13日確認報告。
  (二)臺南縣警察局毒品犯罪嫌疑人尿液採驗作業管制紀錄清冊。
  (三)扣案海洛因1小包（驗餘淨重0.06公克）。
  (四)被告自白。
六、查海洛因為第一級毒品，毒品危害防制條例第2條第2項第1
    款定有明文，是核被告所為，係犯毒品危害防制條例第10條
    第1項之施用第一級毒品罪。其施用前持有毒品之低度行為
    ，為施用毒品之高度行為所吸收，不另論罪。
七、扣案疑似毒品之白色粉末，經送驗結果，確為第一級毒品海
    洛因，有高雄市立凱旋醫院濫用藥物成品檢驗鑑定書附卷可
    稽（偵查卷第11頁），應依毒品危害防制條例第19條第1項
    規定，沒收銷燬之。另扣案之分裝夾鏈袋11個、塑膠杓子1
    支，則為被告所有供分裝、施用毒品所用之物，此為被告供
    承在卷，應依刑法第38條第1項第2款規定沒收之。
八、依刑事訴訟法第273條之1第1項、第299條第1項前段、第310
    條之2、第454條第2項，毒品危害防制條例第10條第1項、第
    19條第1項，刑法第11條、第38條第1項第2款，判決如主文
    。
本案經檢察官黃信勇到庭執行職務。
中    華    民    國    98    年    8     月    31    日
                  刑事第十四庭  法  官  吳坤芳
以上正本證明與原本無異
如不服本判決應於收受本判後10日內向本院提出上訴書狀，並應
敘述具體理由。其未敘述上訴理由者，應於上訴期間屆滿後20日
內向本院補提理由書狀（均須按他造當事人之人數附繕本）「切
勿逕送上級法院」。
                                書記官  程伊妝
中    華    民    國    98    年    8     月    31    日
附錄本案論罪科刑法條：
毒品危害防制條例第10條
施用第一級毒品者，處 6 月以上 5 年以下有期徒刑。
施用第二級毒品者，處 3 年以下有期徒刑。
毒品危害防制條例第19條
犯第 4 條至第 9 條、第 12 條、第 13 條或第 14 條第 1 項
、第 2 項之罪者，其供犯罪所用或因犯罪所得之財物，均沒收
之，如全部或一部不能沒收時，追徵其價額或以其財產抵償之。
為保全前項價額之追徵或以財產抵償，得於必要範圍內扣押其財
產。
犯第 4 條之罪所使用之水、陸、空交通工具沒收之。


司法院資訊處製作；財團法人民間司法改革基金會備份。
